【裁判字號】    97,抗,1570
【裁判日期】    971023
【裁判案由】    返還提存物
【裁判全文】
臺灣高等法院民事裁定                  97年度抗字第1570號
抗  告  人  乙○○
相  對  人  甲○○
上列當事人間返還提存物事件，抗告人對於中華民國97年8月7日
臺灣桃園地方法院97年度聲字第964號所為裁定提起抗告，本院
裁定如下：
    主  文
原裁定廢棄。
臺灣桃園地方法院95年度存字第3904號提存事件抗告人所提存之
擔保金新台幣壹佰零壹萬元准予返還。
聲請及抗告訴訟費用由相對人負擔。
    理  由
一、聲請及抗告意旨略以：抗告人前依原法院95年度裁全字第61
    63號假扣押裁定，提供擔保金新台幣（以下同）101萬元，
    以原法院95年度存字第3904號提存在案，對相對人財產為假
    扣押執行。嗣抗告人對相對人提起本案訴訟，經原法院95年
    度訴字第1932號、本院96年度上字第803號、最高法院97年
    度台上字636號判決相對人應給付抗告人300萬元本息確定。
    抗告人已依法寄發存證信函催告相對人於函到25日內行使權
    利，惟相對人迄未提出任何主張或請求，爰依民事訴訟法第
    104條第1項第3款規定聲請返還提存物，詎遭原法院駁回，
    為此提起抗告等語。
二、原裁定以：抗告人前依假扣押裁定供擔保，聲請假扣押執行
    相對人之財產，嗣本案訴訟判決抗告人部份勝訴等情，業據
    調閱上開卷宗核閱屬實，惟抗告人並未撤回該假扣押強制執
    行程序，則在本件假扣押保全之強制執行程序尚未終結而仍
    存在，受擔保利益之相對人所受損害仍可能繼續發生，損害
    額即屬不能確定，此時自無強令相對人行使權利之理。本件
    不符民事訴訟法第106條準用同法第104條第1項第3款前段「
    訴訟終結」之要件。是抗告人縱有上開通知催告相對人行使
    權利之舉，於法尚有未合。從而，本件聲請為無理由，不應
    准許等語。
三、按訴訟終結後，供擔保人證明已定20日以上之期間，催告受
    擔保利益人行使權利而未行使，或法院依供擔保人之聲請，
    通知受擔保利益人於一定期間內行使權利並向法院為行使權
    利之證明而未證明者，法院應依供擔保人之聲請，以裁定命
    返還其提存物或保證書，民事訴訟法第104條第1項第3款定
    有明文。依同法第106條規定，上開有關供訴訟費用擔保之
    規定，於因假扣押供擔保之情形準用之。是其所謂之「訴訟
    終結」，係指依假扣押所保全之請求提起之本案訴訟終結；
    如供擔保人未提起本案訴訟時，則指假扣押裁定及假扣押執
    行程序均不存在者而言。最高法院92年度台抗字第19號裁判
    見解亦同，可資參照。
四、查抗告人前以相對人向其借款304萬元未償為由，聲請假扣
    押，經原法院以95年度裁全字第6163號裁定准許，抗告人旋
    依該裁定提供擔保金101萬元並以原法院95年度存字第3904
    號提存後，聲請對相對人之財產為假扣押執行，經原法院以
    95年度執全字第3290號受理在案。嗣抗告人訴請相對人返還
    前開借款，經本院以96年上字第803號判決相對人應給付抗
    告人300萬元本息，並經最高法院以97年度台上字第636號裁
    定駁回相對人之上訴確定。抗告人即持上開確定判決聲請強
    制執行，經原法院以97年度司執字第41235號受理，並調取
    前述95年度執全字第3290號假扣押執行卷，進行不動產鑑定
    程序。此據本院依職權調閱前開卷宗查明無訛，並有本院96
    年上字第803號民事判決、最高法院97年度台上字第636號民
    事裁定及原法院民事判決確定證明書可稽（見原審卷第11至
    21頁）。是抗告人就本件假扣押所保全之請求業已提起本案
    訴訟，並已終結。次查，抗告人於97年5月19日寄發存證信
    函催告相對人於函到25日內行使權利，該函已於97年5月20
    日送達相對人（見原審卷第22至25頁），而相對人迄未行使
    權利，亦據原法院97年10月7日桃院永民科字第0970031679
    號函、台灣士林地方法院97年10月7日士院木民科字第09703
    36684號函覆本院明確（見本院卷第21、22頁）。從而，抗
    告人依民事訴訟法第106條、第104條第1項第3款規定，聲請
    返還提存之擔保金101萬元，洵屬有據，應予准許。原法院
    以抗告人未撤回假扣押執行認不符訴訟終結要件而駁回抗告
    人之聲請，容有未洽。抗告意旨據此指摘原裁定不當，求予
    廢棄，為有理由。應由本院將原裁定廢棄，並准予返還擔保
    金。
五、據上論結，本件抗告為有理由，依民事訴訟法第492條、第
    95條、第78條，裁定如主文。
中    華    民    國    97    年    10    月    23    日
                    民事第一庭
                        審判長法  官  張耀彩
                              法  官  林金吾
                              法  官  盧彥如
正本係照原本作成。
不得再抗告。
中    華    民    國    97    年    10    月    23    日
                              書記官  鄭兆璋


司法院資訊處製作；財團法人民間司法改革基金會備份。
